【裁判字號】    98,交聲,2094
【裁判日期】    980820
【裁判案由】    聲明異議
【裁判全文】
臺灣臺中地方法院交通事件裁定        98年度交聲字第2094號
原處分機關  交通部公路總局臺中區監理所豐原監理站
異  議  人
即受處分人  興億通運有限公司
            統一編號：0000.
代  表  人  甲○○
上列受處分人因違反道路交通管理處罰條例案件，對於交通部公
路總局監理站臺中區監理所豐原監理站於民國98年6 月10日所為
之處分（原處分案號：豐監稽違字第裁63-GE0000000號）聲明異
議，本院裁定如下：
    主  文
異議駁回。
    理  由
一、原處分機關略以：異議人即受處分人興億通運有限公司所有
    之車號260-HQ號營業貨運曳引車拖掛無車身號碼之半拖車（
    懸掛9R-99號營業半拖車號牌），於民國98年3月20日15時行
    經臺中市○○路與市○○○路口處，經臺中市警察局第六分
    局員警攔查，發現該車車架無標示牌且無來歷憑證供查核，
    遂當場以中市警交字第 GE0000000號舉發違反道路交通管理
    事件通知單舉發違規，違規事由為「無車身號碼之拼裝車輛
    ，未經核准領用牌證行駛」。案經受處分人於 98年4月23日
    向原處分機關提出申訴，由原處分機關函轉舉發單位查證，
    舉發單位於98年5月6日以中分六警交字第0980014620號函函
    覆違規事實為「借供拼裝車輛懸掛 9R-99號牌於無車身號碼
    半拖車」及「拼裝車輛未經核准領用牌證行駛」，原處分機
    關乃據其查證函示，依道路交通管理組處罰條例第12條第 1
    項第2款、第5款，及同條第 2項規定裁處罰鍰新臺幣（下同
    ）10,800元，260-HQ號牌照吊銷，並沒入前開無車身號碼之
    半拖車，於法並無不合等語。
二、受處分人聲明異議意旨略以：本件警方查扣之半拖車乃於80
    幾年間購入之二手國產車，並非拼裝車輛；該半拖車原合法
    懸掛 R5-50號車牌，嗣因景氣低迷而將之報停繳回，今為載
    運貨物，始懸掛 9R-99號他車車牌而為警舉發，並經原處分
    機關為前開裁處，惟該半拖車既非拼裝車輛，罰款亦已繳清
    ，爰依法聲明異議請求發還之。
三、按拼裝車輛，未經核准領用牌證行駛公路者，處汽車所有人
    3,600元以上 10,800元以下罰鍰，車輛並沒入之，道路交通
    管理處罰條例第 12條第1項第2款及同條第2項定有明文；又
    違反行政法上義務行為，除應處罰鍰外，另有沒入或其他種
    類行政罰之處罰者，得依該規定併為處罰，行政罰法第24條
    第 2項亦有明定。復按汽車所有人申請新領牌照登記應依道
    路交通安全規則第17條規定繳驗車輛來歷憑證，不論國內製
    造或國外進口之車輛，均應繳驗出廠證明（國內製造者，出
    廠證明已與貨物完【免】稅照合併為「車輛出廠與貨物完【
    免】稅照證」），至於國外進口之車輛，並應繳驗車輛類專
    用之「海關進口與貨物完【免】稅證明書」，如無法提具前
    述車輛來歷憑證，自屬無法核准領用牌照之車輛，且若其亦
    無領有使用牌證者，仍屬拼裝車輛，倘行駛道路，應依道路
    交通管理處罰條例第12條第1項第2款之規定罰鍰，並依同條
    文第2項之規定沒入車輛，此經交通部及該部路政司於90年5
    月24日、87年3月31日分別以交路 90字第035551號、路臺監
    字第03792號函釋在案，合先敘明。
四、經查：
  (一)系爭半拖車除查無車輛出廠與貨物完【免】稅照證或海關進
    口與貨物完【免】稅證明書等來歷憑證外，其98年3 月20日
    15時為臺中市警察局第六分局員警攔查舉發時所懸掛之9R-9
    9 號車牌為他車所有，且車架上並無車身號碼等情，亦經該
    舉發單位及原處分機關查證屬實，並為受處分人所自承，復
    有舉發現場照片4 幀附卷可稽，則系爭半拖車顯難認係合法
    出廠或進口之車輛，揆諸上揭說明，應屬拼裝車輛無訛。
  (二)至受處分人雖稱：系爭半拖車乃於80幾年間購入之二手國產
    車，當初領完牌後即將出廠及完稅證明等資料丟棄而不復可
    尋，惟確曾合法懸掛 R5-50號車牌，僅因景氣低迷而將該牌
    報停繳回，並提出R5-50 號拖車新領牌照登記書為佐，而主
    張系爭半拖車並非拼裝車輛云云。惟查，R5-50 號車牌之發
    照日期為86年8月22日，車架號碼85002，此固有交通部公路
    總局監理站臺中區監理所豐原監理站98年8月5日中監豐字第
    09800128 16號函檢附之R5-50號拖車車籍查詢資料在卷可參
    ，然系爭半拖車既無車身號碼可供相互勾稽，受處分人復無
    從提供其他資料以佐其言，實難逕認系爭半拖車確曾合法領
    有牌照，而非屬拼裝車輛。
五、綜上所述，系爭半拖車核屬拼裝車輛，原處分機關援引首揭
    規定為沒入之裁處，於法無違。本件異議為無理由，應予駁
    回。
六、至於車號260-HQ營業貨運曳引車因拖掛未經核准領用牌證之
    拼裝車輛行駛，而遭罰鍰10,800元並吊銷牌照部分，未據受
    處分人聲明異議，本院自無庸審酌，併此敘明。
七、據上論斷，應依道路交通案件處理辦法第19條，裁定如主文
    。
中    華    民    國    98    年    8     月    20    日
                    交通法庭  法  官  高英賓
以上正本證明與原本無異
如不服本裁定，應於收受送達後5 日內向本院提出抗告狀。
                              書記官  司立文
中    華    民    國    98    年    8     月    20    日


司法院資訊處製作；財團法人民間司法改革基金會備份。
